【裁判字號】    97,審訴,153
【裁判日期】    980615
【裁判案由】    確認委任關係不存在等
【裁判全文】
臺灣臺北地方法院民事判決             97年度審訴字第153號
原      告  甲○○
訴訟代理人  王雪娟律師
被      告  豐勤股份有限公司
特別代理人  張麗玉律師
上列當事人間請求確認委任關係不存在等事件，本院於民國98年
5月20日言詞辯論終結，判決如下：
    主  文
確認原告與被告間之委任關係自民國九十七年七月十七日起不存
在。
原告其餘之訴駁回。
訴訟費用由被告負擔二分之一，餘由原告負擔。
    事實及理由
一、原告主張：原告原為被告公司之董事長，嗣於民國97年7月
    15日以台北東門郵局第445號存證信函向被告為辭任董事長
    及董事之意思表示，被告另位董事乙○○並於97年7月16日
    代表被告公司收受上開存證信函。惟被告怠於依法向主管機
    關經濟部辦理變更登記，且被告此舉已嚴重影響原告私法上
    地位之安定，而有確認之必要。又經濟部依公司法第387條
    第4項規定所訂之「公司登記及認許辦法」第15條規定，公
    司登記事項如有變更者，應於變更後15日內，向主管機關申
    請為變更登記，是被告自應依上開規定向主管機關辦理原告
    解任登記之義務。為此，爰依法提起本件訴訟等語。並聲明
    ：（一）確認兩造間之委任關係不存在。（二）被告應向經
    濟部辦理解除原告之董事職務登記。
二、被告則以：被告雖有收受原告辭任董事之存證信函，但被告
    及被告公司之股東均希望原告能續任董事，不同意原告之辭
    任，是兩造間之委任關係仍然存在等語置辯。並聲明：原告
    之訴駁回。
三、按確認法律關係之訴，非原告有即受確認判決之法律上利益
    者，不得提起之，民事訴訟法第247條前段定有明文。而該
    條所謂即受確認判決之法律上利益，係指因法律關係之存否
    不明確，致原告在私法上之地位有受侵害之危險，而此項危
    險得以對於被告之確認判決除去之者而言（最高法院42年臺
    上字第1031號判例參照）。經查，本件原告是否為被告之董
    事，攸關原告對被告是否有身為董事之權利義務關係，原告
    對此自有請求確認之法律上利益，其提起本件確認之訴，於
    法即無不合。
四、次按公司與董事間之關係，除本法另有規定外，依民法關於
    委任之規定；又當事人之一方，得隨時終止委任契約，公司
    法第192條第4項及民法第549條第1項分別定有明文。本件原
    告主張其已於97年7月15日以存證信函向被告為辭任董事長
    及董事之意思表示之事實，業據其提出經濟部商業司公示系
    統下載之被告公司登記資料、存證信函、回執為證，核屬相
    符，且為被告所不爭執，自堪信為真實。準此，原告既已以
    存證信函向被告公司為終止董事委任關係之意思表示，並已
    由被告公司另位董事乙○○於97年7月16日收受，依前開條
    文規定，兩造間董事之委任關係自97年7月17日起已因原告
    終止而不存在，且原告之終止權並不因被告不同意而受影響
    ，是被告辯稱其不同意原告之辭任，兩造間之委任關係仍然
    存在等語，洵非可採。
五、再查，經濟部63年1月16日商字第1971號函及72年12月2日商
    字第48110號函載明，董事資格喪失或變更者，當事人可持
    民事確定判決，單獨申請辦理變更登記。原告訴請確認兩
    造間之委任關係不存在部分，倘獲勝訴判決，其自可於判決
    確定後單獨持向主管機關申請變更登記，無請求被告辦理之
    必要。是以，原告請求被告應向經濟部辦理解除原告之董事
    職務登記，顯然欠缺權利保護要件（最高法院89年度台上字
    第1146號判決可資參照）。原告雖稱：依公司登記及認許辦
    法第15條規定，被告有向主管機關辦理原告解任登記之義務
    等語，然查，公司登記及認許辦法第15條雖規定，公司登記
    事項如有變更者，應於變更後15日內，向主管機關申請為變
    更登記，惟此僅是主管機關為行政管理之便而設，尚難認屬
    兩造委任契約之權利義務範圍，是原告依上開規定請求被告
    應向主管機關辦理原告解任登記之義務云云，尚屬無據。
六、綜上所述，本件兩造間之委任關係自97年7月17日起即已不
    存在。從而，原告起訴請求確認兩造間之委任關係自97年
    7月17日起不存在，為有理由，應予准許。逾此範圍之請求
    ，為無理由，應予駁回。
七、訴訟費用負擔之依據：民事訴訟法第79條。
中    華    民    國    98    年    6    月     15    日
                        民事第六庭法  官  林秀圓
以上正本係照原本作成
如對本判決上訴，須於判決送達後20日內向本院提出上訴狀
中    華    民    國    98    年    6    月     15    日
                                  書記官  馮姿蓉


司法院資訊處製作；財團法人民間司法改革基金會備份。
